【裁判字號】    89,交易,491
【裁判日期】    900209
【裁判案由】    過失致死
【裁判全文】
臺灣板橋地方法院刑事判決                        八十九年度交易字第四九一號
    公  訴  人  臺灣板橋地方法院檢察署檢察官
    被      告  乙○○
右列被告因過失致死案件，經檢察官提起公訴（八十九年度偵字第一五六六九號），
本院判決如左：
    主  文
乙○○因過失致人於死，處有期徒刑捌月。
    事  實
一、乙○○原為私立中華技術學院學生（現轉至臺北縣私立智光高級商工職業學校就
    讀），於民國八十九年三月三十一日晚上七時三十分許，無照騎乘牌照ＦＧＯ─
    四一五號重機車，沿臺北縣中和市○○街往景德街方向行駛，途經大智街與景平
    路交岔路口，原應遵守燈光號誌之指示（行車管制號誌如現出「圓形黃燈」即表
    示代表紅色燈號即將顯示，屆時將失去通行路權），並注意車前狀況，隨時採取
    必要之安全措施；而當時為晴天之夜晚，該路段視距良好，為無缺陷、無障礙物
    之柏油路面，其意識清楚，所駕車輛機件正常，並無不能注意之情事，竟於見其
    行向之管制號誌已顯示代表紅色燈號即將顯示、屆時將失去通行路權之圓形黃燈
    後，猶貿然駛越，使其機車甫行至景平路往中和防汛道方向之內、中車道分道線
    上時大智街行向即顯示為禁止通行之紅燈，適有騎乘牌照ＦＶＶ─○○九號重型
    機車（起訴書誤載為ＦＵＶ─○○九號，以下簡稱為「林車」）之林盛和，於無
    何不適之情形下，亦疏未注意車前狀況，即逕由景平路往中和（起訴書誤載為往
    板橋）方向行駛，致其機車車頭擦撞陳車左後側，為此滑倒受有頭部外傷、胸部
    挫瘀傷及兩手背瘀腫、兩膝前部擦傷之傷害，經送醫急救後，仍於同年四月一日
    凌晨三時二十六分許因顱內出血不治死亡。
二、案經林盛和之配偶甲○○訴由臺北縣警察局中和分局報請臺灣板橋地方法院檢察
    署檢察官相驗、偵查後起訴。
    理  由
一、右揭事實除被告是否搶黃燈及其有無看清左方來車部分外，餘業據其於偵、審中
    供承不諱，核與甲○○指訴其夫受害之經過，暨警員陳景隆證稱到場處理所見之
    情形相符，並有學生證、駕駛執照、道路交通事故調查報告表各一紙、舉發違反
    道路交通管理事件通知單二紙、車損及現場照片六十六幀在卷可稽，而被害人林
    盛和確因本件車禍受有如事實欄所述之傷害，經送醫後仍因顱內出血延至同年四
    月一日凌晨三時二十六分許不治死亡，亦經臺灣板橋地檢署檢察官督同檢驗員到
    場相驗，製有勘驗筆錄、驗斷書、相驗屍體証明書在卷。被告雖否認有何過失，
    辯稱伊見左側之景平路口除靜等紅燈之車輛外，近六、七十公尺內之車道上均無
    來車，乃於大智街行向仍係綠燈時通過，迨駛至景平路往中和方向之內、中車道
    分道線上即遭沿禁行機車之內側車道高速駛來之林車撞擊伊機車左後方，且林盛
    和傷重死亡乃因其未戴安全帽所致云云置辯。惟查：
  (一)依現場圖及警攝照片所示，肇事後之陳車左後側及林車前擾流板右側均裂，並於
    林車行向之交岔路口內即景平路往中和方向之中線靠近內側車道之分道線旁遺有
    三點八公尺長之刮地痕，林盛和亦躺臥在距刮地痕右方五點五公尺之中線車道上
    ，此外於景平路上並無落土、油漬或其他散落物存在，即難率認林盛和原係行駛
    於禁行機車之內側車道。又被告提出附卷之現場圖顯示往中和方向之景平路外側
    及中線車道分別為三點七及三點三公尺，與警製現場圖所繪每格代表二公尺、計
    約三格半之該二線車道等寬，刮地痕起點恰在由大智街口算起之第三格線上，以
    被告供稱其約四十公里之時速（每秒行進約十一點一一公尺，見本院八十九年十
    一月六日訊問筆錄），計算其出大智街口駛至刮地痕起點（距離六公尺）或如所
    稱兩車撞擊地即前述分道線上（距離七公尺），分別需零點五四及零點六三秒，
    林車於此時限內欲自六、七十公尺外駛至，每秒約需行駛九十五點二三、一一一
    點一一及一二九點六二公尺（換算其時速各約三四二點八五七、三九九點九九九
    及四六六點六六六公里），顯非排氣量僅一二五ＣＣ之林車所能達到；否則陳車
    受此高速或一般超速之撞擊，理當嚴重破損，並就地仆倒，焉會僅於右後側輕微
    龜裂，復有如其所供於滑行一段後始傾倒之情形（見本院八十九年十一月六日訊
    問筆錄），參以被告供稱：「我直接出來，撞擊前我未剎車，撞到之前我不知對
    方車子已過來，所以未預做準備，：：」、「我出路口時沒有暫停下來，是直接
    騎過去，：：我被撞之前都沒有看被害人的車子，：：因為我不知左方會有車子
    衝出來。：：相撞前我都未看到對方車子，」（見本院八十九年十一月六日、同
    年月三十日、同年十二月二十七日訊問筆錄），可見被告於駛出路口時根本未暫
    停看清左方來車，林盛和亦非以自數十公尺外之內側車道飆駛竄出甚明。
  (二)被告供稱：「我行向前面有很多車子先走了，我是最後一台，：：：（撞擊地點
    為何？）是內側車道跟中線車道之間分道線上。：：（如果對方原來在等待紅燈
    ，你剛出路口已是黃燈，被害人行向的車是不是很多輛衝出來？）對的，我車子
    騎出路口那一剎那如慢一點就闖紅燈了，被害人的車子是第一個衝出來」、「（
    出路口時車速多少？）我不確定，因為出路口看見閃黃燈，就要加速通過。：：
    （未被撞之前號誌已是紅燈了嗎？）我走到被撞的地方才變成紅燈」（見本院八
    十九年十一月六日及同年月三十日訊問筆錄），可見其行至撞擊處時大智街行向
    之管制號誌已變換為紅燈，景平路行向之車輛始起駛；而肇事路口之交通管制號
    誌時相為大智街橫向綠燈二十五秒，景平路綠燈六十秒，其間黃燈各緩衝五秒，
    有臺北縣警察局中和分局八十九年十一月九日北警中字第三六○一九號函可佐
    ，以此扣除前述被告駛至撞擊地點所需之時間，尚在閃黃燈之五秒時段內，其駛
    出路口時大智街行向所顯示之燈號應係黃燈，對照前述兩車撞擊之部位，足證被
    告見其行向已顯示為黃燈猶貿然前駛，使其機車左後方與亦疏未注意車前狀況之
    林盛和所騎機車前端擦撞為本件車禍之發生原因，被告就此所辯，無非卸責之詞
    ，不值採信。
二、按汽車駕駛執照為駕駛汽車之許可憑證，未領有駕駛執照駕車者，除科處罰鍰外
    ，應扣留其牌照、禁止行駛；汽車駕駛人應注意車前狀況，並隨時採取必要之安
    全措施；汽車行駛至交岔路口，應遵守燈光號誌之指示；行車管制號誌顯示為圓
    形黃燈係用以警告車輛駕駛人及行人，表示紅色燈號即將顯示，屆時將失去通行
    權，道路交通管理處罰條例第二十一條第一項第一款、道路交通安全規則第五十
    條第一項、第九十四條第三項、第一百零二條第一項第一款、道路交通標誌標線
    號誌設置規則第二百零六條第五款分別定有明文，依被告之知識程度，其與考領
    有駕照之林盛和騎乘機車自應分別注意遵守前開規定；而事故發生時為晴天之夜
    晚，該路段視距良好，為乾燥、平坦、無缺陷、無障礙物之柏油路面，為道路交
    通事故報告表所明載，被告自承其意識清楚，所駕車輛機件正常，告訴人甲○○
    供稱林盛和當天出門時無何不適，即均無不能注意之情事，被告見其行向已顯示
    為黃燈竟仍闖越肇事，與亦疏未注意車前狀況逕行穿越之林盛和就本件車禍之發
    生即同有過失，惟斟酌車禍之情狀及雙方所為原因力之強弱，被告搶黃燈駛越應
    係肇事主因，且被告所為與林盛和被撞受傷後死亡間復有相當之因果關係，自應
    負過失罪責。是本件事證明確，被告之犯行堪以認定。又道路交通管理規則第八
    十八條第五款規定騎乘機車應戴安全帽，旨在增進駕駛人及附載坐人自身之安全
    ，非屬保護他人之法律，且被害人林盛和有無依規定佩戴安全帽乃損害結果是否
    因此擴大之問題，無關乎損害發生原因之認定，於被告過失責任之成立自不生影
    響，仍應依法論科。
三、核被告所為係犯刑法第二百七十六條第一項之過失致死罪，其無駕駛執照騎車致
    人死亡，依道路交通管理處罰條例第八十六條第一項規定應加重其刑至二分之一
    。又被告自承尚未賠償被害人家屬，其無前科，有臺灣高等法院被告全國前案紀
    錄表可考；爰審酌其之品行、過失程度、所生危害及其否認肇責，復未賠償告訴
    人，尚乏悛悔實據之犯後態度，暨被害人林盛和與有過失等一切情狀，量處如主
    文所示之刑，資以懲儆。
據上論結，應依刑事訴訟法第二百九十九條第一項前段、刑法第二百七十六條第一項
、道路交通管理處罰條例第八十六條第一項、罰金罰鍰提高標準條例第一條前段，判
決如主文。
本案經檢察官鄧媛到庭執行職務
中      華      民      國    九十      年      二      月      九      日
                                      臺灣板橋地方法院交通法庭
                                          法  官 周建興
右正本證明與原本無異。
如不服本判決，應於判決送達後十日內，向本院提出上訴狀。
                                          書記官 許清秋
中      華      民      國    九十      年      二      月      九      日
刑法第二百七十六條
因過失致人於死者，處二年以下有期徒刑、拘役或二千元以下罰金。
從事業務之人，因業務上之過失犯前項之罪者，處五年以下有期徒刑或拘役，得併科
三千元以下罰金。


司法院資訊處製作；財團法人民間司法改革基金會備份。
